【裁判字號】    99,易,622
【裁判日期】    990628
【裁判案由】    傷害等
【裁判全文】
臺灣高雄地方法院刑事判決               99年度易字第622號
公  訴  人  臺灣高雄地方法院檢察署檢察官
被      告  戊○○○
            丙○○
上列被告因傷害等案件，經檢察官提起公訴（98年度偵字第
21424 號），本院判決如下：
    主  文
戊○○○犯公然侮辱罪，處拘役伍拾日，如易科罰金，以新臺幣
壹仟元折算壹日。又犯傷害罪，處有期徒刑參月，如易科罰金，
以新臺幣壹仟元折算壹日。又犯公然侮辱罪，處拘役肆拾日，如
易科罰金，以新臺幣壹仟元折算壹日。拘役部分應執行拘役捌拾
日，如易科罰金，以新臺幣壹仟元折算壹日。
丙○○犯傷害罪，處拘役伍拾日，如易科罰金，以新臺幣壹仟元
折算壹日。
    事  實
一、(一)戊○○○因懷疑丙○○母親乙○○○與其配偶劉天福有曖
      昧關係，竟基於公然侮辱之犯意，於民國98年5 月8 日16
      時30分許，在其高雄市前鎮區○○○路97號（起訴書誤繕
      為高雄市前鎮區○○○路95之1 號「蘋果練歌場」）住處
      門口，在上開不特定多數人得以共見共聞之場所，公然以
      「妳母親被我先生幹！」、「妳的女兒是雜種」（均台語
      ）等語辱罵丙○○。
    (二)丙○○聽聞戊○○○上揭謾罵後，隨即走至上址97號（起
      訴書誤繕為「蘋果練歌場」）門口阻止，因戊○○○不聽
      制止，仍大聲謾罵，雙方因而發生口角且起爭執，丙○○
      與戊○○○竟以傷害人身體之犯意，徒手互相毆打，戊○○○並以口咬丙○○之左手臂，致丙○○受有前胸多處擦
      傷、右臂多處紅腫、左臂咬傷多處擦傷及紅腫、右手腫脹
      、左大腿瘀傷、左小腿瘀傷及抓痕等傷害，戊○○○則受
      有臉膝擦傷、左內齒鬆動、多處瘀傷及疼痛等傷害。
    (三)戊○○○另基於公然侮辱之犯意，於98年6 月10日下午某
      時許再度在上開97號（起訴書誤繕為「蘋果練歌場」）門
      前，在該不特定多數人得以共見共聞之場所，公然以「母
      啊！老爸來了，出來給我抱一下親一下！」、「一個洗腎
      的那麼愛相幹」（均台語）等語辱罵乙○○○。
二、案經丙○○、戊○○○、乙○○○訴由高雄市政府警察局前
    鎮分局移送臺灣高雄地方法院檢察署檢察官偵查起訴。
    理  由
壹、證據能力部分
    本判決所引用之證據資料（詳後引證據），其中傳聞證據部
    分，縱無刑事訴訟法第159 條之1 至第159 條之4 或其他規
    定之傳聞證據例外情形，亦因被告戊○○○、丙○○及檢察
    官或同意可作為證據使用，或未聲明異議，依刑事訴訟法第
    159 條之5 第1 項、第2 項之規定，本院審酌各該傳聞證據
    並非違法取得，與待證事項具關聯性，證明力亦非明顯過低
    等情，認以之作為證據係屬適當，而均具有證據能力。
貳、實體部分
一、公然侮辱部分
  (一)就犯罪事實(一)部分：
    訊據被告戊○○○固不否認有辱罵丙○○「妳母親被我先生
    生幹！」、「妳的女兒是雜種」之事實，惟辯稱：時間是在
    98年4 月11日到5 月8 日期間，是丙○○他們先罵伊的云云
    （見本院易字卷第25、42頁）。經查：上開犯罪事實，業經
    證人即告訴人丙○○於本院審理時證稱在卷（見本院易字卷
    第45、46頁），核與證人即丙○○同居男友丁○○於本院審
    理時、證人即在場之人陳清水、甲○○於警詢及偵訊時證述
    之內容相符（見本院易字卷第57頁，警卷第19、22頁，偵卷
    第20、26頁）；再者，倘若被告戊○○○當日未以上開言詞
    辱罵告訴人丙○○，則丙○○豈會與被告戊○○○發生口角
    爭執，2 人進而徒手互毆（傷害部分詳後述）；亦有高雄市
    政府警察局前鎮○○○○路派出所警員職務報告在卷可佐（
    見偵卷第8 頁）；此外，上開證人均經具結作證，信無甘冒
    偽證罪責為不實之陳述，足認前開證人之證述應非子虛或誣
    陷之詞，均堪採信。被告辯稱上開言語非於98年5 月8 日16
    時30分許所罵，顯屬犯後卸責之詞，委無可採。又刑法上所
    謂之侮辱係指公然謾罵或嘲弄，本案中被告戊○○○因懷疑
    其配偶與丙○○之母親有曖昧，於心生氣憤、不滿之情緒下
    ，遂以「妳母親被我先生生幹！」、「妳的女兒是雜種」等
    語辱罵丙○○，因該言語已具針對性，將使該特定人感覺人
    格遭受攻擊，已足以貶損其名譽及尊嚴評價。故被告戊○○○在不特定多數人得共見共聞之高雄市前鎮區○○○路97號
    門口，對丙○○為上開言語，實已該當公然侮辱罪之構成要
    件無疑。
  (二)就犯罪事實(三)部分：
    訊據被告戊○○○固不否認有辱罵乙○○○「母啊！老爸來
    了，出來給我抱一下親一下！」、「一個洗腎的那麼愛相幹
    （台語）」之事實，然辯稱：是乙○○○先罵伊的，罵的時
    間伊忘記了云云（見本院易字卷第42頁）。經查：上開犯罪
    事實，業經證人即告訴人乙○○○於本院審理時證述明確（
    見本院易字卷第52、53頁），核與證人丙○○、丁○○於本
    院審理時證述之內容一致（見本院易字卷第47、48、55頁）
    ；另觀之證人乙○○○、丙○○98年6 月12日之警詢筆錄，
    渠等當日製作警詢筆錄時均明確指述被告戊○○○亦有於98
    年6 月10日在高雄市前鎮區○○○路97號門前辱罵上揭話語
    ，且上開筆錄製作時間距離案發時間僅相隔2 日而已，證人
    乙○○○、丙○○自無誤記時間之情形，況被告戊○○○亦
    不否認自己有說過上開言語，此外並有證人丙○○所提供之
    錄音光碟及譯文、臺灣高雄地方法院檢察署檢察官99年1 月
    5 日勘驗筆錄在卷可參（見警卷第33～35頁，偵卷第16頁）
    ，足證上開證人之證述堪予採信，被告戊○○○確實有於98
    年6 月10日在上址以上揭言語辱罵乙○○○。又被告戊○○○因懷疑其配偶與乙○○○有染，因而對乙○○○心生怨懟
    ，且知悉丙○○認其配偶為乾爹，乙○○○有在洗腎等情，
    而以「母啊！老爸來了，出來給我抱一下親一下！」、「一
    個洗腎的那麼愛相幹（台語）」等語辱罵乙○○○，該言語
    顯已具針對性，將使該特定人感覺人格遭受侮蔑，已足以貶
    損其名譽及尊嚴評價。故被告戊○○○在不特定多數人得共
    見共聞之高雄市前鎮區○○○路97號門口，對乙○○○為上
    揭言語，實已該當公然侮辱罪之構成要件甚明。
  (三)綜上所述，被告戊○○○上開所辯不足採信，其公然侮辱部
    分，事證明確，犯行洵堪認定，俱應依法論科。
二、傷害（即犯罪事實(二)）部分：
  (一)訊據被告丙○○對於上開傷害犯行自白不諱，核與證人即告
    訴人戊○○○於警詢、證人陳清水、甲○○於警詢及偵查時
    證述之情節相符（見警卷第16、19、22頁，偵卷第20、26頁
    ），且有乃榮醫院98年5 月8 日、高雄市立民生醫院98年5
    月9 日及98年5 月11日戊○○○診斷證明書在卷可稽（見警
    卷第28～30頁），足認被告丙○○之自白與事實相符，應可
    採信。本部分事證明確，被告丙○○傷害之犯行堪以認定，
    應依法論科。
  (二)訊據被告戊○○○固不否認於上開時間有與丙○○在上址97
    號門口發生毆打及以口咬丙○○之事實，惟辯稱：伊是自衛
    ，因為丙○○先從95之1 號跑過來打伊云云（見本院易字卷
    第26、42頁）。經查：此部分犯罪事實，業據證人丙○○、
    乙○○○、丁○○與本院審理時證述綦詳，核與證人陳清水
    、甲○○於警詢及偵查時證述之情節一致（見警卷第19、22
    頁，偵卷第20、26頁），復有高雄市立民生醫院98年5 月8
    日丙○○診斷證明書、丙○○傷勢照片、高雄市政府警察局
    前鎮○○○○路派出所警員職務報告附卷可考（見警卷第31
    、32頁，偵卷第8 頁），足徵被告戊○○○有毆打丙○○成
    傷之事實至為灼然。再按正當防衛必須對於現在不法之侵害
    ，始足當之，侵害業已過去，或無從分別何方為不法侵害之
    互毆行為，均不得主張防衛權，而互毆係屬多數動作構成單
    純一罪，而互為攻擊之傷害行為，縱令一方先行出手，還擊
    之一方，在客觀上苟非單純對於現在不法之侵害為必要排除
    之反擊行為，因其本即有傷害之犯意存在，自無主張防衛權
    之餘地（最高法院30年度上字第1040號判例、96年度台上字
    第3526號判決要旨參照），而觀之告訴人丙○○所受之傷勢
    非輕，且被告戊○○○亦不否認有以口咬丙○○左手臂，此
    行為已屬主動攻擊他人之行為，而非單純為防衛性之行為，
    主觀上顯有傷害之犯意存在，依上開說明，自難認被告戊○○○可主張正當防衛。從而，被告戊○○○所辯尚難採信，
    此傷害部分事證明確，被告戊○○○傷害之犯行應堪認定，
    應依法論科。
三、論罪科刑部分：
  (一)核被告戊○○○所為係犯刑法第277 條第1 項之傷害罪、第
    309 條第1 項之公然侮辱罪；被告丙○○所為係犯刑法第
    277 條第1 項之傷害罪。被告戊○○○所犯上開公然侮辱2
    罪及傷害罪間，犯意各別，行為互殊，應予分論併罰。
  (二)爰審酌被告戊○○○與告訴人乙○○○、丙○○母女係鄰居
    關係，本應和睦相處，卻因懷疑乙○○○與其配偶有曖昧，
    不思以理性平和之方式處理此事，反在上開公開場所公然以
    上開不堪之言詞辱罵告訴人2 人，藉以發洩個人不滿情緒，
    無視他人之人格尊嚴，足以貶損告訴人2 人於社會上之人格
    及地位，致告訴人2 人受有精神上之痛苦，並徒手傷害丙○○，被告丙○○亦不尋理性之方式解決紛爭，進而與告訴人
    戊○○○互毆，致戊○○○受有傷害，被告2 人顯然欠缺法
    治觀念，所為實有不該；被告丙○○犯後坦承犯行，態度尚
    佳，被告戊○○○犯後仍飾詞否認全部犯行，毫無悔意，態
    度難謂良好，及渠等之犯罪動機、目的、所生損害及檢察官
    對被告戊○○○具體求處刑度等一切情狀，分別量處如主文
    所示之刑及諭知易科罰金之折算標準，並就被告戊○○○所
    處拘役部分，定應執行之刑及諭知易科罰金之折算標準，以
    示懲儆。
據上論斷，應依刑事訴訟法第299 條第1 項前段，刑法第277 條
第1 項、第309 條第1 項、第41條第1 項前段、第51條第6 款，
刑法施行法第1 條之1 ，判決如主文。
本案經檢察官李怡增到庭執行職務。
中    華    民    國    99    年    6     月    28    日
                  刑事第十六庭  審判長法  官  曾逸誠
                                      法  官  林柏壽
                                      法  官  王靖茹
以上正本證明與原本無異。
如不服本判決應於收受送達後10日內向本院提出上訴書狀，並應
敘述具體理由；如未敘述上訴理由者，應於上訴期間屆滿後20日
內向本院補提理由書（均須按他造當事人之人數附繕本）「切勿
逕送上級法院」。
中    華    民    國    99    年    6     月    28    日
                                      書記官  陳鈺甯
附錄本案論罪科刑法條：
《中華民國刑法第277條第1項》
傷害人之身體或健康者，處3 年以下有期徒刑、拘役或1 千元以
下罰金。
《中華民國刑法第309條第1項》
公然侮辱人者，處拘役或3 百元以下罰金。

司法院資訊處製作；財團法人民間司法改革基金會備份。
